臺灣板橋地方法院民事判決　九十年簡上字第一六四號
　　上　訴　人　泰一木業有限公司
　　法定代理人　甲○○
　　被上訴人　　阜邑油漆工程有限公司
　　法定代理人　乙○○
右當事人間請求給付承攬報酬事件，上訴人對中華民國九十年四月三日本院三重簡易
庭八十九年度重簡字第一二九五號第一審判決提起上訴，本院判決如左：
    主    文
原判決廢棄。
被上訴人在第一審之訴及其假執行之聲請均駁回。
第一、二審之訴訟費用由被上訴人負擔。
    事    實
甲、上訴人方面：
  一、聲明：如主文所示。
  二、陳述：除與原判決記載相同者，茲引用之外，補稱：
    １本件原判決以系爭工程請款單所載之工程項目與被上訴人於八十六年所承攬之
　　　東帝士中港晶華工程合約項目不同，而認系爭工程與原工程無涉，惟查：本件
　　　工程即係東帝士中港晶華工程之油漆工部份，何來另有其他工程之請款問題？
　　　又證人游順安已於原審證稱：當時原告公司即被上訴人公司負責人李富貴告訴
　　　我說上述二張請款單有向被告公司即上訴人公司請款，但數量不夠，所以要我
　　　再簽收等語，足證系爭工程款項業已請過款，原審據以認定系爭工程與東帝士
　　　中港晶華工程無關，乃屬率斷。證人游順安對於兩造簽署協議書並不知情，經
　　　收了請款單送到上訴人公司，始知系爭工程款業已請款，該請款單並經上訴人
　　　退回被上訴人，況該大樓業已開幕，被上訴人亦不可能此期間再行施作工程。
　　　系爭請款單上所載工程項目，或與兩造先前訂立之合約範圍有所出入，但仍無
　　　礙於雙方對於原合約工程款已結清之認知，否認兩造除先前東帝士中港晶華工
　　　程外，另訂有新的承攬契約。
　　２原審判決又謂：倘被上訴人未完成其於八十六年間向上訴人承攬之工程，上訴
　　　人應會於協議書載明，上訴人捨此不為，即與交易常情有悖等語。惟查：依雙
　　　方協議書第三條已載明「乙方（指上訴人）放棄對甲方（即被上訴人）之保固
　　　責任請求權，爾後該工程均與甲方無涉」，亦即雙方對已未完成工程及保留款
　　　及保固款項均已作結清，自不可能會另有請款項目未施作或積欠工程款情形存
　　　在，系爭未請款工程，究竟兩造係於何時訂立？被上訴人於何時施工？
  　　被上訴人均無法舉證以實其說，要難認兩造間另成立新承攬契約，並據以請求
　　  系爭工程款。
　　３被上訴人之受僱人李富貴、林進文固證稱：渠等於八十九年二月中進駐施工長
　　　達十五天以上等語，該部分為上訴人所否認，據證人游順安證稱：二月中有通
　　　知被上訴人進行修補，是以點工計算工資等語，是被上訴人所施作是點工部分
　　　，茲提出該點工及被上訴人收受款項資料，亦足證游安順所言屬實。
乙、被上訴人方面：
  一、聲明：駁回上訴。
  二、陳述：除與原判決記載相同者，茲引用之外，補稱：
　　１上訴人既主張系爭工程係屬原工程之部份，自應由上訴人先負舉證責任，然按
      上訴人之立證方法即所提之請款單對照表，不惟與本工程請款項目不同，且類
      同項目所示如樓層數亦非一致，所謂被上訴人重覆請款云云，並不足採。
    ２兩造因原工程已於八十九年一月二十五日訂有協議，約定被上訴人受領原工程
      尾款百分之七十後，上訴人放棄該保固責任請求權，爾后原工程即與被上訴人
      並無關聯，且就被上訴人原工程各次請款明細以觀（如附被上證一），與本工
      程各施工項目均不相同（請參照原證一），更足見二次工程尚非同一，被上訴
      人確無所謂重覆請款之情事至明。
  　３商場部份即今之建台大丸百貨公司，係於八十八年十二月間試賣，於八十九年
　　　一月一日正式開幕。旅館部份即今之晶華酒店，約於八十八年十二月間對外營
　　　業。被上訴人就原工程之主體部份實係於八十八年五月中、下旬已經全部完工
　　　，此見被上證一之請款明細最後乙次請款日期八十八年五月三十一日應可得知
　　　，被上訴人倘未完成全部原工程之施作，兩造當不致於八十九年一月二十五日
　　　簽立協議書而就保留款退款事宜為約定。又原工程之主體部份雖已完成，然或
　　　因現場如動線變更、碰撞毀損致有重行油漆或補漆必要，即至兩造於八十九年
　　　一月二十五日簽立協議書日前後，仍有施工情事。另至被上訴人提出本書狀日
　　　止，被上訴人仍有因其他承攬約定，就本件同施工現場即建台大丸百貨公司與
　　　晶華酒店，進行油漆工程施作之情事。準此，上訴人抗辯該百貨公司與旅館已
      因開幕營業，不可能尚有施工情事乙節，與經驗、事實均未相符。
    理    由
一、本件被上訴人起訴主張﹕被上訴人主張其於八十九年二月二十五日應上訴人之要
    求，就上訴人位於台中市○○路上之「東帝士中港晶華」工程，進場施作追加工
    程，工程款計三十五萬九千五百元，該工程業已竣工，向上訴人請款，上訴人一
    再延欠，爰依承攬關係，請求上訴人給付新台幣（下同）三十五萬九千五百元，
    及自訴狀繕本送達翌日起至清償日止，按週年利率百分之五計算之利息等語；上
    訴人則以：其於八十六年間將「東帝士中港晶華工程」之油漆工程部分，發包予
    被上訴人施作，上訴人已就該件工程尾款總額及履行方式與被上訴人達成協議，
    上訴人亦按所約定之工程尾款，全部清償完畢，惟被上訴人嗣後卻稱該工程尚有
    系爭一筆工程款未收取，並逕將工程請款單交予不知情之上訴人公司監工游順安
    簽收，惟上訴人公司監工游順安並非公司之代表人，實不得據以認定上訴人已承
    認該筆工程款等語資為抗辯。
二、兩造於八十六年間，就坐落台中市○○路○段中港晶華大樓油漆工程訂立承攬契
    約，該工程於八十八年完工，並於八十九年一月二十五日經兩造協議，由上訴人
    給付七十萬五千七百一十一元清償所有工程尾款，此業據上訴人於原審提出合約
    書、協議書為證，且為被上訴人所不爭執，此部分事實應可認定。
三、被上訴人主張其於先前承攬契約工程終結後，復於八十九年二月二十五日與上訴
    人就中港晶華油漆工程，另成立一承攬契約，並進場施作，請求上訴人給付工程
    款三十五萬九千五百元等情，上訴人則否認兩造間於八十九年二月二十五日訂立
    另一承攬契約，並稱系爭請款單所載之施工項目，已於八十九年一月二十五日前
    完工，八十九年一月二十五日以後，僅有進行原工程之修補，並未進行新的承攬
    工程。按被上訴人本於承攬之法律關係，請求上訴人給付工程款，上訴人否認兩
    造間有承攬契約存在，自應由被上訴人就兩造間有成立新的承攬關係之意思合致
    負舉證責任。被上訴人固舉證人李富貴、林進文為證，並提出八十九年二月二十
    五日由被上訴人公司製作、經上訴人之監工游順安簽名之請款單以資證明。惟查
    ：
  １就請款單所載之施工項目，油漆範圍含蓋數個樓層，面積總計逾四千平方公尺，
    金額達三十五萬九千五百元，可知非屬小型工程，衡情雙方應就施工之項目、施
    工期限、施工數量、計價方式、付款方法等節，經過討論，並達成意思合致，被
    上訴人應就此點舉證證明，被上訴人所提經上訴人監工簽名之請款單，僅能證明
    施工數量無誤，至於施工之原因有多種，有可能是承攬，有可能是無因管理，亦
    有可能是不當得利，自不能僅憑請款單，遽予認定兩造間有成立承攬契約之意思
    合致存在。另參酌證人李富貴證稱：是八十九年二月二十五日請款，工程從二月
    中旬開始施作，做了十幾天才完工，因為是追加的，是游順安通知做的，原來合
    約中沒有，所以是追加的，合約書第九項，是原來合約書沒有的，不是包括旅館
    公共廁所天花板ＩＣＩ乳膠漆，這些工程是百貨公司開業以後才施作的。是電話
    通知我，沒有另外打契約等語。林進文證稱：點工部分有報稅，一月份有點工五
    天，二月份沒有點工。系爭請款單，從二月中開始施作等語（均見九十年七月十
    三日準備程序筆錄），均證稱渠等於八十九年二月中旬開始施工等語，即與被上
    訴人所主張於八十九年二月二十五日成立新的承攬契約不符，則兩造究竟於何時
    成立承攬契約，被上訴人未再舉證證明。
  ２況證人游順安於原審證稱：我自八十六年五月一日起在被告（即上訴人）擔任工
    地監工，我有在八十九年二月二十五日簽收原告（被上訴人）所提出之工程請款
    單，當時原告公司之負責人李富貴說上述請款單有向被告公司請款，但是數量請
    不夠，所以要我再簽收，而被告公司之前有交代我要和原告結案，當時原告有給
    我們二份影本，簽收後原告有將請款單寄回被告，公司向我說之前原告都有請款
    過了，工作前後作三年，本案請款當時工程已完工，簽收當時，我也有核對，我
    是和原告公司乙○○就請款單之數量及項目確認無誤後才簽收（見原審九十年二
    月十五日言詞辯論筆錄）。證人游順安於本院亦證稱：（問：在八十九年二月二
    十五日收到請款單，是否知道兩造已於八十九年一月二十五日簽訂協議書？）不
    知道，我收了請款單送到公司，公司知會我之前已經請過款，（問：請款單工作
    項目是否與合約同一？）Ａ梯鋼梯油漆九樓至二樓是地上層鋼梯平頂油漆一樓到
    三十一樓的一部分，所謂平頂油漆是油漆鋼梯之背面，Ｙ梯鋼梯油漆十樓到二樓
    包含在地上層鋼梯平頂油漆一樓到三十一樓的一部分，附表第三項請款單內容就
    是合約第六項地下層ＲＣ樓梯間平頂刷水泥漆，其他請款單內容均包含在合約內
    容。一樓一下是ＲＣ，一樓以上是輕隔間，第四項地下二層輕隔間牆面是包括在
    合約第二大項第二小項，地上層才有鋼梯。系爭請款單工作內容，他是八十六年
    開始施作，前後有三年之久，開幕以後還有修補，二月中有通知他來修補，是以
    點工，以一天工資計算，另外請款等語（見九十年七月十三日準備程序筆錄），
    綜合證人游順安之證詞：系爭請款單所載工作項目包含在兩造於八十六年間訂立
    之工程合約範圍內，從八十六年間即已開始施工，其簽名係就已施作之數量作一
    確認而簽名，被上訴人於八十九年二月中旬雖有進場施工，惟係進行原工程之修
    補，以點工計，此部分工資已經另行請款等語，亦否認被上訴人於八十九年二月
    二十五日與上訴人另有成立新的承攬契約。
  ３證人李富貴、林進文雖證稱：系爭請款單所載工作項目係在開幕以後，再進場施
    作等語，惟查：系爭請款單所載工程項目，屬百貨公司及旅館樓層之鋼梯、鋼梯
    平台及輕隔間，為通行之要道，另有賣場廁所，亦為顧客聚集之處，衡情上訴人
    既將中港晶華大樓之油漆工程，交由被上訴人施作，施工範圍自應包括此重要部
    分，且應在百貨公司及旅館開幕之前，完成鋼梯之油漆，以利大樓之使用，方符
    常情，本件工地所在之百貨公司與旅館，已於八十八年十二月底、八十九年一月
    初陸續開幕，為兩造不爭之事實，若謂在開幕以後，始在鋼梯及廁所進行逾四千
    平方公尺之油漆工程，顯然悖於事理，是證人李富貴、林進文證稱：系爭請款單
    所載工作項目係在開幕以後，再進場施作等語，難以採信。
  ４被上訴人就中港晶華大樓油漆工程，已於八十八年五月下旬完工，此為被上訴人
    所自承，兩造並於八十九年一月二十五日簽立協議書，協議以七十萬五千七百一
    十一元清償所有工程尾款，雙方並於協議書第三條約定「乙方（上訴人）放棄對
    甲方（被上訴人）之保固責任請求權，爾后，該工程均與甲方（被上訴人）無關
    」，倘若本件工程尚有待追加之部分，兩造為何會結清尾款，並稱工程與被上訴
    人無關，且上訴人於被上訴人八十八年五月下旬完工後至大樓開幕前，有足夠之
    時間通知被上訴人完成追加之部分，亦不會拖延至開幕後，始要求被上訴人進場
    施作，是被上訴人主張另有追加工程，並不可採。
三、綜上，被上訴人不能舉證證明兩造於先前承攬工程款結清後，另行於八十九年二
    月二十五日約定新的承攬契約，及被上訴人有進場施作系爭請款單所載之項目之
    事實，則被上訴人本於承攬之法律關係，請求上訴人給付請款單上所載之工程款
    三十五萬九千五百元及遲延利息，自屬無據，應予駁回。原審判令上訴人如數給
    付，並宣告假執行，自有未洽，上訴人指摘原判決不當請求予以廢棄，為有理由
    ，應由本院將原判廢棄改判如主文第二項所示。
四、本件事證已臻明確，兩造其餘主張、陳述及所提之證據，經審酌後認與判決結果
    不生影響，不予一一論述，附此敘明。
五、結論：本件上訴為有理由，依民事訴訟法第四百三十六條之一第三項、第四百五
    十條、第七十八條，判決如主文。
中　　　華　　　民　　　國　　九十一　　年　　　一　　　月　　  三十　　日
                                  臺灣板橋地方法院民事第三庭
~B審判長法官　黃麟倫
~B　　　法官　何君豪
~B　　　法官　陳映如
右為正本係照原本作成。
本判決不得上訴。
中　　　華　　　民　　　國　　九十一　　年　　　一　　　月　　三十　　　日
~B法院書記官　詹國立
